臺灣桃園地方法院刑事判決　　　　　 99年度審交易字第241號
公　訴　人　臺灣桃園地方法院檢察署檢察官
被　　　告　蔡錦菁
上列被告因過失致死案件，經檢察官提起公訴（99年度偵字第16
08號），被告於本院準備程序進行中，就被訴事實為有罪之陳述
，經本院告知簡式審判程序意旨，並聽取當事人之意見後，本院
裁定依簡式審判程序審理，判決如下：
    主  文
蔡錦菁因過失致人於死，處有期徒刑伍月，如易科罰金，以新臺
幣壹仟元折算壹日。
    事  實
一、蔡錦菁於民國98年10月30日晚間8 時40分許，駕駛車牌號碼
    3559—TS號自用小客車，沿桃園縣平鎮市○○路南勢二段內
    側車道由南向北自龍潭鄉往中壢市方向行駛，行經桃園縣平
    鎮市○○路南勢二段與中豐路南勢二段262 巷口時，欲左轉
    至中豐路南勢二段262 巷時，應注意行經行車管制號誌正常
    運作交叉路口時，屬左轉彎車，應讓對向直行車先行，而依
    當時情形，天氣晴、夜間有照明、市區道路○○路口、柏油
    路面乾燥無缺陷、無障礙物、視距良好、行車管制號誌正常
    運作，並無不能注意之情事，竟疏未注意，貿然左轉，適有
    李金寶騎乘車牌號碼PG5 —228 號重型機車，沿桃園縣平鎮
    市○○路南勢二段外側車道由北向南自中壢市往龍潭鄉方向
    行駛，行經行車管制號誌正常運作交叉路口，亦未注意車前
    狀況，閃避不及而撞擊蔡錦菁所駕駛之上揭自用小客車右前
    輪，致李金寶撞擊蔡錦菁所駕駛之上揭自用小客車右前車門
    後倒地受傷，經送醫急救無效後，於同日晚間10時15分許，
    因頸椎骨折致中樞神經休克死亡。蔡錦菁於有偵查犯罪職權
    之員警前往肇事現場時，在場主動表明肇事，進而接受本件
    裁判。
二、案經李金寶之姐李麗美告訴暨臺灣桃園地方法院檢察署檢察
    官據報相驗後偵查起訴。
    理  由
一、本案被告蔡錦菁所犯之罪，非法定刑為死刑、無期徒刑或最
    輕本刑3 年以上有期徒刑之罪，亦非高等法院管轄第一審之
    案件，而被告於準備程序中就被訴事實已為有罪之陳述，經
    本院告知簡式審判程序之旨，並聽取當事人之意見後，本院
    乃依刑事訴訟法第273 條之1 第1 項規定，裁定進行簡式審
    判程序，合先敘明。
二、前揭事實，業據被告蔡錦菁於本院審理時坦承不諱，核與代
    理告訴人李麗美於警詢、檢察官訊問時證述之情節相符，且
    有道路交通事故現場圖、道路交通事故調查報告表（一）、
    （二）、道路交通事故現場暨車損照片共20張、桃園縣政府
    警察局平鎮分局現場勘察報告、臺灣省桃園縣區車輛行車事
    故鑑定委員會98年12月28桃縣行字第0985204456號函暨函附
    鑑定意見書、臺灣省車輛行車事故覆議鑑定委員會99年4 月
    6 日覆議字第0996201173號函等附卷可參，而被害人李金寶
    因本件車禍死亡，並經臺灣桃園地方法院檢察署檢察官督同
    檢驗員相驗屬實，製有檢察官相驗筆錄、臺灣桃園地方法院
    檢察署相驗屍體證明書、相驗照片12張、臺灣桃園地方法院
    檢察署檢驗報告書、相驗報告書及壢新醫院診斷證明書等附
    卷可稽，足見被告之任意性自白與事實相符而堪採信。
三、按汽車行駛至交岔路口，轉彎車應讓直行車先行，道路交通
    安全規則第102 條第1 項第7 款訂有明文。被告蔡錦菁駕駛
    上開車輛，於上揭時、地，行經上開肇事路段之行車管制號
    誌正常運作交叉路口，依法即負有上述注意義務，再觀諸卷
    附道路交通事故調查報告表（一）、（二）所示，肇事當時
    ，天氣晴、夜間有照明、市區道路○○路口、柏油路面乾燥
    無缺陷、無障礙物、視距良好、行車管制號誌正常運作，並
    無不能注意之情事，竟疏未注意，轉彎車未讓直行車先行，
    致生本件車禍，其有過失甚明。又按汽車（包括機器腳踏車
    ）行駛時，駕駛人應注意車前狀況，並隨時採取必要之安全
    措施，道路交通安全規則第94條第3 項訂有明文。經查：被
    害人李金寶騎乘機車，行經上開肇事路段之行車管制號誌正
    常運作交叉路口，亦未注意車前狀況，以致閃避不及而肇事
    ，堪認被害人就本件車禍之發生亦有過失。被害人既係因本
    件車禍而死亡，則被告駕車肇事行為與被害人之死亡結果間
    ，自具有相當因果關係。至於被害人雖亦有前述之過失情節
    ，然並無解於被告過失責任之成立，本件事證明確，被告犯
    行堪以認定，應依法論科。
四、核被告蔡錦菁所為，係犯刑法第276 條第1 項之過失致人於
    死罪。被告於肇事後，過失致死犯行未有追訴權限機關公務
    員發覺前，對前往肇事現場之警員，在場表示其為肇事駕駛
    人，自首而接受裁判之事實，有桃園縣政府警察局道路交通
    事故肇事人自首情形紀錄表1 份在卷可稽，爰依刑法第62條
    前段規定減輕其刑。爰審酌被告對注意義務之違反，造成被
    害人死亡之結果、犯罪情節、過失行為之態樣及被害人亦有
    過失等情節，至今尚未與告訴人達成和解，兼衡其家庭狀況
    ，且犯後最終坦承犯行及犯後態度尚可等一切情狀，量處如
    主文所示之刑，並諭知易科罰金之折算標準。
據上論斷，應依刑事訴訟法第273 條之1 第1 項、第299 條第1
項前段，刑法第276 條第1 項第、第62條前段，第41條第1 項前
段，刑法施行法第1 條之1 第1 項、第2 項前段，判決如主文。
本案經檢察官呂如琦到庭執行職務。
中    華    民    國    100   年    3     月    11    日
                        刑事庭    法  官  顏世翠
以上正本證明與原本無異。
如不服本判決應於收受判決後10日內向本院提出上訴書狀，並應
敘述具體理由。其未敘述上訴理由者，應於上訴期間屆滿後20日
內向本院補提理由書( 均須按他造當事人之人數附繕本) 「切勿
逕送上級法院」。
                                  書記官  吳忻蒨
中    華    民    國    100   年    3     月    11    日
附錄本案論罪科刑依據之法條：
中華民國刑法第276條
（過失致死罪）
因過失致人於死者，處2 年以下有期徒刑、拘役或2 千元以下罰
金。
從事業務之人，因業務上之過失犯前項之罪者，處5 年以下有期
徒刑或拘役，得併科3 千元以下罰金。